【裁判字號】    89,易,2903
【裁判日期】    900528
【裁判案由】    侵占
【裁判全文】
臺灣桃園地方法院刑事判決                        八十九年度易字第二九三號
    公  訴  人  臺灣桃園地方法院檢察署檢察官
    被      告  乙○○
右列被告因侵占案件，經檢察官提起公訴（八十九年度偵字第五四六三號）及移送併
辦（九十年度偵字第一四二三號），本院判決如左：
    主  文
乙○○意圖為自己不法所有，侵占自己持有他人之物，累犯，處有期徒刑陸月，如易
科罰金，以參佰元折算壹日。
    事  實
一、乙○○有贓物、妨害自由、違反麻醉藥品管理條例等多項前科，最近一次於民國
    （下同）八十六年間因違反麻醉藥品管理條例，經本院於八十六年九月五日判決
    有期徒刑三月，甫於八十七年二月十八日易科罰金執行完畢，竟仍不知悔改，於
    八十八年十一月三十日，在桃園縣中壢市○○○路○段七００號青泰交通股份有
    限公司（下稱青泰公司）辦公室與青泰公司簽訂「營業小客車租賃合約書」，承
    租Ｖ六─九六○號營業計程車一部，言明日租新台幣（下同）七百元，同時預交
    五千元之押金，詎乙○○於租車一個月後之八十九年一月間某日，竟意圖為自己
    不法之所有，將該車予以侵占，迄不歸返。
二、案經青泰公司代表人李樹木訴請臺灣桃園地方法院檢察署檢察官偵查起訴。
    理  由
一、訊之被告乙○○矢口否認右揭犯行，辯稱：我租到一個月多幾天後車就還給他們
    車子是我們二人去還的，租金是我太太跟他們談的，但沒談成，我們把車子放在
    那邊就走了，他們不收車，並有一大堆人追我們。車子如未還他們可以報遺失，
    但他們為何沒報？云云。
二、本院查：
（一）被告於前述時間、地點向告訴人青泰公司租用並占有Ｖ六─九六○號營業計程
      車一部，此有其二人所簽訂之「營業小客車租賃合約書」影本一紙在卷可稽，
      被告亦坦承其事。而被告迄今仍未返回前述計程車，亦據證人，即告訴人公司
      負責人李樹木、職員林美玉及甲○○分別於偵訊及本院調查時證述在卷。
（二）被告於八十九年五月二十四日偵訊時辯稱：「車是叫妻『玲（萬桂玲）』還，
      不知她還誰，無收據」云云（八十九年度偵字第五四六三號卷第二十七頁背面
      ）；起訴後於本院九十年一月二日調查時先辯稱：「我有還車，租金有爭執‧
      ‧‧我一月十日的時候去還車，有一個人說車子放著就好‧‧‧」；後於同年
      三月十四日審理時改稱：「青泰的部分我車子已歸還‧‧‧歸還日期我忘了，
      我租快一個月時將車輛開到車行還他們，但因我有欠他們租車費用，車開到車
      行門口時他們要追我，所以我就跑走了，‧‧‧我是在晚上約十一點時歸還的
      ，這樣的話就不會多算一天的租金」，惟於本院提示證人，即其妻萬桂玲證言
      （「是我開去的，我會開車。因為他叫我去還，因為他有事」），被告又改稱
      ：「還車時我們二人都有去」云云；嗣於本院九十年五月十四日審理時，又聲
      稱：「車子是我們二人去還的，租金是我太太跟他們談的但沒談成，我們把車
      子放在。那邊就走了，他們不收車，並有一大堆人追我們。」云云。由被告就
      何人還車一節，先稱「車係證人萬桂玲還」，後稱「車係其本人還」，再改稱
      「車係其二人還」；另就青泰公司何人收車一節，先稱「不知還誰」，後稱「
      有一個人說車子放著就好」，再稱「他們不收車，並有一大堆人追我們」。其
      陳述先後矛盾，顯係事後飾卸之詞，不足採信。
（三）證人萬桂玲雖於偵訊及本院審理時證稱：因被告有事，故其已將車開還青泰公
      司云云，固如前述。惟證人萬桂玲於八十九年五月十二日檢察官偵訊時證稱：
      「我於八十九年元月牽去中壢環中東路青泰公司前面，牽去後第二天電話告知
      該公司男的不知何人說，他說有看到車子」（同前示偵查卷第二十四頁背面）
      ，於本院九十年三月十四日審理時證稱：「去年一月初時某日天快黑時歸還的
      ，我牽去車行還的，因為車行有很多人，我交給其中一人就走了，我不認識該
      人」等語，其先後證詞相矛盾（偵查中所述係「未將車交予任何人，翌日再去
      電訊問，對方稱有看到車」審理中則稱係「交給青泰公司中一人」）。且證人
      萬桂玲所述與被告前述所述亦有不符（證人係稱「被告有事，故由其一人去還
      車」，被告則有「證人萬桂玲單獨、其單獨或其二人一同還車等三種版本」；
      另還車時間一節，證人萬桂玲稱「某日天快黑時」，被告則稱「我是在晚上約
      十一點時歸還」）。由上可知，證人萬桂玲所述應係事後迴護之詞，亦不足採
      信。
（四）被告於八十八年十一月三十日向告訴人青泰公司租用，並占有前述計程車，原
      未明定租期，惟被告嗣後認為租金太貴，不願繼續租用，故雙方言明租期為一
      個月，此亦據被告自白在卷。是被告自應於同年十二月三十日交還該車，惟被
      告非但未不還，且誑稱已返還，其顯係意圖為自己不法之所有予以侵占入已。
      本件事證明確，被告前述犯行可以認定。
三、核被告所為，係犯刑法第三百三十五條第一項之侵占罪。被告前曾有如事實欄所
    載犯罪、判刑及執行事實，此有臺灣高等法院被告全國前案紀錄表、臺灣桃園地
    方法院檢察署刑事資料記錄表各一份在卷足憑，其於五年以內再犯本件有期徒刑
    以上之罪，為累犯，依刑法第四十七條規定應加重其刑。爰審酌被告之犯罪手段
    、所生之損害及犯後仍飾詞狡辯，毫無悔意等一切情狀，量處如主文所示之刑。
    又被告所犯之罪係最重本刑為有期徒刑五年之罪，依修正前之刑法第四十一條規
    定，被告雖經判處有期徒刑六月，並不得諭知易科罰金之折算標準。惟於被告行
    為後，刑法第四十一條業經立法院於九十年一月四日修正，將得易科罰金之適用
    範圍擴大為最重本刑五年以下有期徒刑之罪，並於同年月十日經總統公布，於同
    年月十二日生效。是依刑法第二條第一項比較新舊法之結果，認修正後之新法較
    有利於被告，爰依修正後之刑法第四十一條第一項前段諭知被告易科罰金之折算
    標準，併此敘明。
四、併案意旨認為：被告於八十七年五月三十日在台北市○○路○段三九五號天賓交
    通有限公司（以下簡稱天賓公司）辦公室與天賓公司簽訂「台北市計程車客運業
    駕駛人自備車輛參與經營契約書」（如俗稱之「靠行」），向天賓公司租用該公
    司所有之車號Ｅ六－一七三號營業小客車號碼牌二面及行照一枚，約定其應按期
    限給付各項稅金、規費、罰鍰及辦理定期檢驗，然其自取得前揭號碼牌及行照後
    除拒不繳納稅費及罰鍰及參加車輛定期檢驗，於八十七年八月二日又將該車交由
    無駕照之人郭青柏駕駛為警查獲，致前述行照被吊扣，經天賓公司一再聯絡乙○
    ○將前述二面號碼牌返還未果，遂訴請台灣台北地方法院於八十八年三月二十一
    日以八十八年度北簡字第三五六八號民事判決判令乙○○返還，黃某竟仍拒不返
    還予以侵占，至今仍未將該二面號碼牌返還予天賓公司，因認被告另涉有侵占犯
    行，且與前述侵占犯行係基於概括犯意，為連續犯，以一罪論云云。經查縱認被
    告前述犯行成立，則其犯罪時間係在八十七年六、七月間，本件則係在八十九年
    一月間之事，兩者時間相距一年六個月，實難認被告對此有概括犯意。且被告前
    於八十七年五月六日曾向告訴人青泰公司之桃園公司租用另一計程車（ＮＥ─四
    ○三號），嗣因故不再用車，故於同年六月八日請其妻萬桂玲將車輛牽回，但尚
    欠了一萬二千九百八十元等情，業證人甲○○於本院九十年三月十四日證述在卷
    ，被告對此亦不否認，並有證人甲○○提出之現金收支簿一份在卷可稽，是被告
    於八十七年五月三十日租用、占有前述二車牌後，即生侵占之概括犯意者，其自
    應將告訴人青泰公司之前述ＮＥ─四○三號計程車侵占入已。再者，被告如於侵
    占告訴人天賓公司前述車牌時，即生包括取得告訴人青泰公司前述Ｖ六─九六○
    號計程車不法所有之概括犯意者，則其取得該車占有時已具不法所有之意圖，其
    行為應屬詐欺，而非侵占。是本院認為併案犯行部分，與本件應無連續犯之裁判
    上一罪之關係，應於本件確定後，退還併案機關另行依法處理。
五、據上論斷，應依刑事訴訟法第二百九十九條第一項前段，刑法第三百三十五條第
    一項、第二條第一項前段、第四十一條第一項前段、第四十七條，罰金罰鍰提高
    標準條例第一條前段、第二條，判決如主文。
本案經檢察官鄭重文到庭執行職務。
中      華      民      國    九十      年      五      月    二十八    日
                                      臺灣桃園地方法院第六庭
                                          法  官  潘進順
右正本證明與原本無異。
如不服本判決，應於判決送達後十日內向本院提出上訴狀（應附繕本），上訴於臺灣
高等法院。
                                          書記官   林聖哲
中      華      民      國    九十      年      五      月    二十九    日
附論罪科刑依據之法條：
中華民國刑法第三百三十五條第一項
意圖為自己或第三人不法之所有，而侵占自己持有他人之物者，處五年以下有期徒刑
、拘役或科或併科一千元以下罰金。


司法院資訊處製作；財團法人民間司法改革基金會備份。
